【裁判字號】    98,司養聲,30
【裁判日期】    980618
【裁判案由】    養父母死亡後許可終止收養
【裁判全文】
臺灣基隆地方法院民事裁定            98年度司養聲字第30號
聲  請  人  乙○○
上列當事人聲請養父母死亡後許可終止收養事件，本院裁定如下
：
    主  文
准予終止乙○○（男、民國○○○年○月○○○日生，身分證統
一編號：Ｚ000000000）與甲○○（男、民國○○○年
○月○日生，身分證統一編號：Ｚ000000000，民國九
十七年七月十八日死亡）間之收養關係。
程序費用新臺幣壹仟元由聲請人負擔。
    理  由
一、本件聲請意旨略以：聲請人乙○○（按：年籍資料詳如主文
    第1項所示）於民國（下同）67年4月20日為甲○○（按：年
    籍資料詳如主文第1項所示）收養為養子，嗣養父甲○○於
    97年7月18日死亡，而聲請人為生父陳祥德之子，因收養期
    間收養人未盡扶養之責且行蹤不明，被收養人由本家扶養長
    大至成年，現基於認祖歸宗，請求准予許可終止收養等語。
二、按養父母死亡後，養子女得聲請法院許可終止收養；法院認
    終止收養顯失公平者，得不許可之，民法第1080條之1第1項
    、第4項分別定有明文。經查聲請人主張之事實，業據提出
    聲請人即被收養人戶籍謄本、收養人之戶籍登記簿、被收養
    人本生母親陳曾玉霞之戶籍謄本等件附卷為證。次查聲請人
    即被收養人與收養人間之收養動機係因被收養人年幼時家中
    經濟狀況欠佳，故由經濟狀況較好之收養人收養，然被收養
    人於被收養後不久，收養人即因躲避自身債務緣故，而行蹤
    不明，被收養人遂又由其生母接回扶養直至成年，此有本院
    98 年6月1日對聲請人之訊問筆錄及被收養人生母所陳之說
    明狀在卷可稽，再觀諸聲請人所提出之戶籍資料顯示，聲請
    人於67年4月24日經甲○○收養後，兩人即未再設於同一戶
    籍，聲請人嗣後之遷徙，或與親生姐姐同寄居他人戶籍內，
    或遷入親生兄長陳清財（後更名為陳聿齊）戶內，甚至遷入
    生母曾玉霞戶內，亦徵甲○○於收養期間對聲請人應未盡確
    實養育之責。本院審酌前開事證，認被收養人於被收養時年
    齡尚幼，而收養人實際扶養被收養人之期間甚為短暫，且收
    養人行方不明後，被收養人係由其生母扶養至成年，於考量
    收養之原因、扶養期間之長短及衡諸民法第1080條之1之立
    法理由乃在保護養子女之利益後，認聲請人聲請許可終止其
    與已死亡之養父甲○○間之收養關係，於法並無不合，亦無
    顯失公平之情形。從而聲請人依民法第1080條之1第1項規定
    ，聲請許可終止其與甲○○間之收養關係，為有理由，應予
    准許。
三、依非訟事件法第21條第1項前段、第24條第1項，裁定如主文
    。
中    華    民    國    98    年    6     月    18    日
                  家事法庭司法事務官  嚴文君
以上正本係照原本作成
如不服本裁定，應於裁定送達後10日內向本院提出抗告狀，並繳
納抗告費新台幣1千元。
中    華    民    國    98    年    6     月    23    日
                              書記官  蘇鈺婷


司法院資訊處製作；財團法人民間司法改革基金會備份。
